【裁判字號】    98,訴,173
【裁判日期】    980226
【裁判案由】    偽造文書
【裁判全文】
臺灣臺北地方法院刑事判決               98年度訴字第173號
公  訴  人  臺灣臺北地方法院檢察署檢察官
被      告  乙○○
上列被告因偽造文書案件，經檢察官聲請簡易判決處刑（九十七
年度偵緝字第二三四五號），本院受理後（九十八年度簡字第五
五號），認不宜以簡易判決處刑，改依通常程序審理，被告於準
備程序中先就被訴事實為有罪之陳述，經本院告以簡式審判之旨
，並聽取當事人之意見後，本院合議庭裁定行簡式審判程序，判
決如下：
    主  文
乙○○行使偽造私文書，足以損害於他人，處有期徒刑月，如
易科罰金，以新臺幣壹仟元折算壹日，如附表所示偽造之署押及
文件均沒收；又意圖為自己不法之所有，以詐術得財產上不法之
利益，處有期徒刑月，如易科罰金，以新壹幣壹仟元折算壹日
。應執行有期徒刑伍月，如易科罰金，以新臺幣壹仟元折算壹日
，如附表所示偽造之署押及文件均沒收。
    事  實
一、乙○○於民國九十七年三月間，受其姊夫甲○○（聲請簡易
    判決處刑書誤載為周喜元）委託申辦寬頻網路事宜，而取得
    周喜元之國民身分證後，竟基於意圖為自己不法所有及行使
    偽造私文書之犯意，於同年三月十一日，持甲○○之國民身
    分證，前往址設臺北縣新店市○○街七一號之磐宇通信行，
    佯稱已獲甲○○本人之授權，申辦遠傳電信股份有限公司（
    下稱遠傳電信公司）行動電話門號，於「行動電話／第三代
    行動電話服務申請書」上「申請者簽名」欄內，偽造甲○○
    之署押二枚（該申請書一式三份，分由遠傳電信公司、磐宇
    通信行及乙○○收執，故共計偽造甲○○之署押六枚），並
    提供甲○○身分證正反面影本黏貼於前揭申請書上，及於「
    行動電話號碼可攜服務申請書」上「申請客戶簽章」欄內，
    偽造甲○○之署押一枚（該申請書一式三份，分由遠傳電信
    公司、申請移出經營者即原業者及乙○○收執，故共計偽造
    甲○○之署押三枚），而接續偽造完成上開二份申請書，復
    持之向磐宇通信行不知情之承辦人員馬友玲行使，向遠傳電
    信公司申請行動電話門號使用，使該承辦人員陷於錯誤，誤
    信為甲○○本人申辦使用，而同意核發000000000
    0號行動電話門號之ＳＩＭ卡一枚，足以生損害於甲○○本
    人及遠傳電信公司對於行動電話業務管理之正確性。乙○○
    取得上揭行動電話門號後，即基於意圖為自己不法所有之犯
    意，接續使用上開行動電話門號通話，使遠傳電信公司陷於
    錯誤，誤以為係甲○○本人使用上揭行動電話門號而提供其
    通信服務，迄九十七年七月十日止，共計詐得通信費用新臺
    幣（下同）二萬零八十六元之財產上不法利益。嗣因甲○○
    接獲遠傳電信公司催繳上揭行動電話門號通話費，發覺有異
    ，乃報警處理，始悉上情。
二、案經甲○○訴由臺北縣政府警察局新店分局報告臺灣臺北地
    方法院檢察署檢察官聲請簡易判決處刑，經本院認不宜簡易
    判決處刑，改依通常程式審理，嗣經乙○○於準備程序中，
    就被訴事實為有罪之陳述，經本院合議庭裁定改行簡式審判
    程序。
    理  由
一、證據之認定：
    上開事實一之部分，業據證人即告訴人甲○○於警詢及偵訊
    時指訴明確（偵卷第九頁至第十一頁、第五一頁至第五二頁
    參照），核與證人馬友玲於警詢及偵訊時之證述大致相符（
    偵卷第六頁至第八頁、第四三頁至第四四頁，偵緝卷第二八
    頁至第二九頁參照），並有「行動電話／第三代行動電話服
    務申請書」、「行動電話號碼可攜服務申請書」影本各一份
    、甲○○所出具之未申請遠傳門號申請書、申請行動電話Ｓ
    Ａ切結書影本各一份、遠傳電信公司九十七年十二月一日遠
    傳（企營）字第○九七一一二○二一一七號函檢附0000
    000000號行動電話門號之各期帳單、繳費情形及欠費
    計算表各一份附卷可稽（偵卷第十八頁至第二一頁，偵緝卷
    第三三頁至第四四頁參照），且被告乙○○於本院九十八年
    二月十六日審理時，對於上揭事實一之部分均供承不諱（本
    院當日筆錄參照），是依(一)告訴人甲○○之指訴、(二)證人馬
    友玲之證述、(三)上開行動電話／第三代行動電話服務申請書
    影本一份、(四)上開行動電話號碼可攜服務申請書影本一份、
    (五)甲○○所出具之未申請遠傳門號申請書影本一份、(六)甲○
    ○所出具之申請行動電話ＳＡ切結書影本一份、(七)上開遠傳
    電信公司函文暨其檢附資料等補強證據，已足資擔保被告於
    本院審理時所為上開任意性自白具有相當程度之真實性，而
    得確信被告上述自白之犯罪事實確屬真實，從而依刑事訴訟
    法第一百五十六條第一項及同條第二項規定，自得依被告上
    述自白及各該補強證據認定被告確有為上揭事實一所載之犯
    行，
    本件事證明確，被告之犯行堪以認定。
二、論罪科刑之法律適用：
  (一)按行動電話ＳＩＭ卡，具有通訊使用之價值，電信公司亦常
    舉行特殊門號之公開標售，且在一定條件下具有可轉讓性，
    具有一定之財產價值。依電信公司一般定型化契約之約定，
    雖行動電話門號ＳＩＭ卡之所有權屬於公司本身，然仍得因
    私下之出售、轉讓行為而造成事實上所有權之移轉，得以刑
    法中詐欺取財罪之「物」論之，應無疑問，先予敘明。
  (二)核被告乙○○所為，係犯刑法第二百十六條、第二百十條之
    行使偽造私文書罪、同法第三百三十九條第一項之詐欺取財
    罪（取得ＳＩＭ卡部分）及同條第二項之詐欺得利罪（獲取
    免付電信費用之不法利益部分）。公訴意旨就被告取得ＳＩ
    Ｍ卡部，雖漏未引用刑法第三百三十九條第一項，惟於起訴
    書犯罪事實欄中業已載明此部分犯行，本院自得逕予審究。
    被告於「行動電話／第三代行動電話服務申請書」及「行動
    電話號碼可攜服務申請書」上接續偽造署押之行為，均係偽
    造私文書之階段行為；其接續偽造私文書後復持以行使，偽
    造之低度行為，應為行使之高度行為所吸收，均不另論罪。
    被告取得上揭行動電話門號後，多次撥打行動電話詐欺得利
    之犯行，主觀上自始存有接續詐欺得利之意思，且係於密切
    接近之時間實施侵害同一法益，各行為之獨立性極為薄弱，
    依一般社會健全觀念難以強行分離，在刑法評價上，以視為
    數個舉動之接續施行，合為包括之一行為予以評價，較為合
    理，屬接續犯，而為包括之一罪（最高法院八十六年臺上字
    第三二九五號判例要旨參照）。
  (三)被告向遠傳電信公司行使偽造私文書，致使遠傳電信公司陷
    於錯誤而交付上開門號之ＳＩＭ卡，係以一行為而觸犯數罪
    名，為想像競合犯，應依刑法第五十五條之規定，從一重之
    行使偽造私文書罪處斷。至其所犯行使偽造私文書罪及詐欺
    得利罪間，犯意各別，行為互異，應予分論併罰。
  (四)爰審酌被告冒用他人名義申辦行動電話使用，並且撥打電話
    後欠費未繳，獲取不法電信費利益，嚴重侵害甲○○本人權
    益，及影響電信業者對電信服務管理之正確性，惟念及被告
    並無前科，此有臺灣高等法院被告前案紀錄表一份在卷可稽
    ，犯後亦已能坦承犯行，頗知悔悟，但尚未全數償還詐得之
    電信費用利益，及其犯罪之動機、手段、生活狀況等一切情
    狀，分別量處如主文所示之刑、諭知易科罰金之折算標準後
    ，再依刑法第五十一條第五款規定，定其應執行之刑，及諭
    知易科罰金之折算標準。
  (五)被告所偽造之「行動電話／第三代行動電話服務申請書」及
    「行動電話號碼可攜服務申請書」，均為一式三份，其中二
    份，均已分別交付遠傳電信公司、磐宇通信行及申請移出經
    營者（即原業者），非屬被告所有，惟其上偽造之「甲○○
    」署押，不問屬於犯人與否，應依刑法第二百十九條規定宣
    告沒收。另由被告收執之「行動電話／第三代行動電話服務
    申請書」及「行動電話號碼可攜服務申請書」藍聯，雖均未
    據扣案，然均並無證據證明業已滅失，均應依刑法第三十八
    條第一項第二款宣告沒收，其上偽造之「甲○○」署押，已
    隨之沒收在內，不另為沒收之諭知。
據上論斷，應依刑事訴訟法第二百七十三條之一第一項、第二百
九十九條第一項前段，刑法第二百十六條、第二百十條、第三百
三十九條第一項、第二項、第五十一條第五款、第四十一條第一
項前段、第二百十九條、第三十八條第一項第二款，刑法施行法
第一條之一，判決如主文。
本案經檢察官廖先志到庭執行職務。
中    華    民    國    98    年    2     月    26    日
                  刑事第九庭法  官  張詩芸
以上正本證明與原本無異。
如不服本判決應於收受送達後10日內向本院提出上訴書狀，並應
敘述具體理由；其未敘述上訴理由者，應於上訴期間屆滿後20日
內向本院補提理由書（均須按他造當事人之人數附繕）「切勿逕
送上級法院」。
                            書記官  顏淑華
中    華    民    國    98    年    2     月    26    日
附錄本案論罪科刑法條全文
中華民國刑法第二百十六條
（行使偽造變造或登載不實之文書罪）
行使第二百十條至第二百十五條之文書者，依偽造、變造文書或
登載不實事項或使登載不實事項之規定處斷。
中華民國刑法第二百十條
（偽造變造私文書罪）
偽造、變造私文書，足以生損害於公眾或他人者，處五年以下有
期徒刑。
中華民國刑法第三百三十九條
（普通詐欺罪）
意圖為自己或第三人不法之所有，以詐術使人將本人或第三人之
物交付者，處五年以下有期徒刑、拘役或科或併科一千元以下罰
金。
以前項方法得財產上不法之利益或使第三人得之者，亦同。
前二項之未遂犯罰之。
附表
┌──┬────────────────┬──────┐
│編號│應沒收之物                      │數量        │
├──┼────────────────┼──────┤
│ 一 │「行動電話／第三代行動電話服務申│肆枚（白聯及│
│    │請書」上「申請者簽名」欄內「吳喜│黃聯上各貳枚│
│    │元」之署押                      │）          │
├──┼────────────────┼──────┤
│ 二 │「行動電話／第三代行動電話服務申│壹張（藍聯）│
│    │請書」                          │            │
├──┼────────────────┼──────┤
│ 三 │「行動電話號碼可攜服務申請書」上│貳張（白聯及│
│    │「申請客戶簽章」欄內「甲○○」之│黃聯上各壹枚│
│    │ 署押                           │）          │
├──┼────────────────┼──────┤
│ 四 │「行動電話號碼可攜服務申請書」  │壹張（藍聯）│
└──┴────────────────┴──────┘


司法院資訊處製作；財團法人民間司法改革基金會備份。
